【裁判字號】    92,上訴,437
【裁判日期】    920318
【裁判案由】    偽造文書
【裁判全文】
臺灣高等法院刑事判決                            九十二年度上訴字第四三七號
    上  訴  人
    即  被  告  乙○○
右上訴人因偽造文書案件，不服臺灣板橋地方法院九十一年度訴字第二二七一號，中
華民國九十一年十二月二十四日第一審判決（起訴案號：臺灣板橋地方法院檢察署九
十一年度偵字第一二九六五號），提起上訴，本院判決如左：
    主    文
上訴駁回。
    事    實
一、乙○○於民國八十七年間因違反麻醉藥品管理條例案件，經臺灣板橋地方法院以
    八十六年度訴字第三二四號判處有期徒刑六月，如易科罰金，以三百元折算一日
    ，於八十七年八月二十八日易科罰金執行完畢。又於八十八年十二月十五日因持
    有第二級毒品安非他命為警查獲，為逃避刑責，於警詢時及偵查中冒用變造之「
    鄭錦隆」
    分局移送台灣板橋地方法院檢察署檢察官偵查起訴，經臺灣板橋地方法院於九十
    一年一月十四日以九十年度易緝字第二五二號案件判處有期徒刑六月，如易科罰
    金，以三百元折算一日。嗣乙○○因另涉違反毒品危害防制條例案件，於八十九
    年間經本院判處有期徒刑十月確定，經台灣板橋地方法院檢察署檢察官以八十九
    年度執字第三四八三號發布通緝。詎乙○○為逃避查緝，於上開偽造文書案件尚
    在偵審程序中，另行起意，於八十九年十月間某日，在台北縣板橋市○○街友人
    陳義修住處，得知「甲○○」之出生年月日、住所及
    （甲○○之機車駕照曾於八十九年八月四日下午六時三十分許，在台北縣新店市
    遭竊），予以熟記，並基於偽造文書之概括犯意，連續於九十年六月二十九日下
    午三時三十分許、同年七月二日下午三時三分許、同年七月十八日上午十時四十
    分許，分別在台北縣蘆洲市○○路一九二巷口、台北縣三重市○○街二三二號前
    、台北縣蘆洲市○○○路一二二巷口，因騎乘機車未戴安全帽違規，遭警舉發，
    竟背誦「甲○○」之年籍資料供員警製作「舉發違反道路交通管理事件通知單」
    ，並在台北縣警察局北縣警交字第Ｃ00000000號、第Ｃ0000000
    0號、第Ｃ00000000號「舉發違反道路交通管理事件通知單」之通知聯
    「收受通知聯者簽章欄」上，偽造「甲○○」之署押各一枚，利用該聯自動複寫
    功能，同時在「迴覆聯」、「存查聯」及「移送聯」內之「收受通知者簽章欄」
    上複寫偽造「甲○○」之署押各一枚（一式四份，以上合計十二枚），用以表示
    甲○○本人業已收受該告發通知單，而偽造表示收受該通知單收據之私文書，除
    留存一份外，餘則持以行使交付舉發警員收執，足以生損害於甲○○本人之權益
    ，及交通主管機關處理交通違規事件之正確性。嗣甲○○接獲台北市交通事件裁
    決所通知，於九十年九月五日向該所提出申訴後，始經警循線查獲。
二、案經台北縣政府警察局新店分局報請台灣台北地方法院檢察署檢察官呈請台灣高
    等法院檢察署檢察長令轉台灣板橋地方法院檢察署檢察官偵查後，向原審三重簡
    易庭聲請簡易判決處刑，經原審三重簡易庭認不得以簡易判決處刑，移送原審普
    通庭依通常程序審理。
    理    由
一、查上訴人即被告乙○○對於右揭時、地偽造文書並持以行使之犯罪事實，於偵查
    時、原審及本院審理中均坦承不諱（見偵緝卷第二一號卷第十九頁背面、偵字第
    一二九六五號卷第十九頁背面、第二十頁、原審卷第八十至第八十三頁、本院卷
    九十二年三月四日審判筆錄），核與被害人甲○○在警詢中之指訴（見偵字第二
    三九四八號卷第六頁至第九頁），及證人陳秀英證述（見偵字第二三九四八號卷
    第四頁、第五頁）之情節相符，並有台北縣警察局北縣警交字第Ｃ000000
    00號、第Ｃ00000000號、第Ｃ00000000號「舉發違反道路交
    通管理事件通知單」通知單移送聯影本三紙、車籍作業系統查詢認可資料二紙、
    報案紀錄表一紙在卷可稽（見偵字第二三九四八號卷第十一頁至第十五頁）。
    又被告於上開舉發違規通知單上偽簽「甲○○」署押，使警察機關舉發有誤，將
    致被害人甲○○誤受裁決機關裁處，故其犯行足生損害於被害人及交通主管機關
    對交通事件舉發管理之正確性，當屬無疑。本件事證明確，被告犯行洵堪認定，
    依法應予論科。
二、按在舉發違反道路交通管理事件通知單移送聯「收受通知聯者簽章」欄內，偽造
    他人姓名，不待依據習慣或特約，單從形式上觀察，即足以知悉係表示由該他人
    名義出具領收通知之證明，此與事先在印妥內容之收據上偽簽他人姓名之情形，
    無所軒輊，應屬刑法第二百十條所稱之私文書。故被告冒用甲○○之名在舉發單
    上偽造甲○○之署押，並持以行使交還員警，核其所為，係犯刑法第二百十六條
    、第二百十條之行使偽造私文書罪。被告偽造「甲○○」署押之行為，係偽造私
    文書之部分行為；其偽造私文書後復持以行使，其偽造之低度行為應為行使之高
    度行為所吸收，均不另論罪。被告前後三次行使偽造私文書之犯行，時間緊接，
    犯罪構成要件相同，顯係基於概括之犯意為之，為連續犯，應依刑法第五十六條
    之規定以一罪論，並加重其刑。被告於八十七年間因違反麻醉藥品管理條例案件
    ，經原審以八十六年度訴字第三二四號判處有期徒刑六月，如易科罰金，以三百
    元折算一日，於八十七年八月二十八日易科罰金執行完畢，有台灣高等法院檢察
    署刑案紀錄簡覆表、台灣板橋地方法院檢察署刑案資料查註記錄表各一紙附卷可
    按，其於刑之執行完畢後五年內，再犯本件有期徒刑以上之罪，為累犯，應依刑
    法第四十七條之規定加重其刑，並遞加之。又被告本次偽造文書之犯行，與原審
    九十年度易緝字第二五二號案件冒用「鄭錦隆」名義之犯行，犯意各別，並非基
    於同一概括犯意為之，業據被告於原審審理中陳明在卷，自非該案九十一年一月
    十四日之判決效力所及，附此敘明。
三、原審認被告罪證明確適用刑法五十六條、第二百十六條、第二百十條、第四十七
    條、第二百十九條，並審酌被告犯罪之動機、目的、手段，車輛違規為免受罰即
    冒用他人名義，影響他人權益，所產生之損害，及犯罪後坦承犯行，態度尚稱良
    好等一切情狀，量處有期徒刑柒月。又台北縣警察局北縣警交字第Ｃ00000
    000號、第Ｃ00000000號、第Ｃ00000000號「舉發違反道路
    交通管理事件通知單」通知聯、移送聯、迴覆聯、存查聯收受通知聯者簽章欄上
    偽造之「甲○○」簽名各一枚，合計共十二枚，併予宣告沒收。經核其認事用法
    並無不合，量刑亦稱妥適，被告上訴指陳原判決量刑過重，為無理由，應予駁回
    。
據上論斷，應依刑事訴訟法第三百六十八條，判決如主文。
本案經檢察官劉斐玲到庭執行職務。
中      華      民      國     九十二     年    三    月       十八     日
                            臺灣高等法院刑事第十五庭
                                審判長法  官  房  阿  生
                                      法  官  雷  元  結
                                      法  官  蔡  光  治
右正本證明與原本無異。
如不服本判決應於收受送達後十日內向本院提出上訴書狀，其未敘述上訴之理由者並
得於提起上訴後十日內向本院補提理由書（均須按他造當事人之人數附繕本）。
                                      書記官  王  才  生
中      華      民      國    九十二    年      三      月    二十      日
附錄：本案論罪科刑法條全文
刑法第二百十六條
行使第二百十條至第二百十五條之文書者，依偽造、變造文書或登載不實事項或使登
載不實事項之規定處斷。
刑法第二百十條
偽造、變造私文書，足以生損害於公眾或他人者，處五年以下有期徒刑。


司法院資訊處製作；財團法人民間司法改革基金會備份。
